臺灣士林地方法院民事判決　九十年度重訴字第三九七號
　　原　　　告　　甲○○
　　法定代理人　　乙○○
右當事人間履行契約事件，本院判決如左：
    主    文
原告之訴及假執行之聲請均駁回。
訴訟費用由原告負擔。
    事    實
甲、原告方面：
一、聲明：
  (一)被告應給付原告新台幣（以下同）二百八十六萬二千一百九十二元，暨自九十一
    年五月二十五日（即原告九十一年五月十七日變更訴之聲明狀繕本送達之翌日）
    起至清償日止，按年息百分之五計算之利息。
  (二)訴訟費用由被告負擔。
  (三)原告願供擔保請准宣告假執行。
二、陳述：
  (一)原告於民國八十七年九月十四日與被告簽訂「代理標購法院不動產委託書」（以
    下稱系爭契約），雙方約定由被告代理原告標購台灣士林地方法院民事執行處八
    十七年度強字第二一九三號強制執行事件拍賣之不動產，標的為坐落臺北市○○
    區○○段三小段一三五地號面積一一七三平方公尺權利範圍應有部分一萬分之一
    八八暨其上門牌臺北市○○區○○路十九之三號六樓建物（建號：三一０六一）
    所有權全部（含共同使用部分三一三二六建號，面積八一七‧三平方公尺，權利
    範圍應有部分一萬分之九六）及門牌號碼臺北市○○路十九之四號六樓建物（建
    號：三一０六二）所有權全部（含共同使用部分三一三二六記號，面積八一七‧
    三平方公尺，權利範圍一萬分之九二）（以下稱系爭房地）。約定標購法拍屋成
    本及利息、標購後辦理移轉登記費用、整修費用、轉售前之房地稅賦、管理費及
    水電費用等，由原告先行支出，被告保證上開標的出售後，扣除原告先行支出之
    一切費用，原告仍可獲取淨利八十五萬元，如有不足，則不足部分由被告補足。
    如原告拍得系爭房地後十個月內未能銷售成功，被告需以原告所發生之成本總額
    加上預估利潤八十五萬元之價格，無條件購回。嗣原告以總價七百三十八萬八千
    元拍得系爭不動產並經繳足價金，而經台灣士林地方法院民事執行處發給不動產
    權利移轉證書，由原告取得系爭房地之所有權。
  (二)原告所支出之成本及預估利潤包括：購屋價款七百三十八萬八千元、貸款利息（
    自八十七年十二月至九十一年二月）一百六十萬八千九百八十六元、整修費用（
    含九十一年整修費用）七十四萬四千五百元、簽約時支付被告之保留金十萬元、
    火險保費八千六百七十六元、房屋稅二萬七千二百六十六元、地價稅二萬九千二
    百七十九元、過戶代書費一萬二千五百八十五元、契稅四萬一千零六十二元、財
    產交易所得稅四萬四千零四十八元、仲介售屋服務費三十三萬六千元、申請交屋
    郵票費二百四十元、設定代書費一萬二千五百元、塗銷登記代書費用二千元、大
    廈管理費三萬七千一百二十八元、四千三百零六元、瓦斯復表費五百元、瓦斯費
    一千零六十一元、瓦斯安全閥一千元、接水由另水管八百元、內線委託檢驗費四
    百三十元、代申請水表工費八千元、修電開關一千一百五十元、自來水內線圖審
    查費一百元、自來水申請費一千六百五十五元、自來水復水費九百二十元及預估
    利潤八十五萬元，總計為一千一百二十六萬二千一百九十二元，是被告依據契約
    之約定，原即應以上開金額向原告購買系爭房地。
  (三)原告訴請被告買回系爭房地後，因被告無履約之誠意，並一再無理抗辯及拒絕，
    而系爭房地如仍遲延出售，將導致標購本金所生利息及管理費、水電費、房屋稅
    、地價稅之不斷增加，造成損害之擴大，於兩造均屬不利，原告不得已，只好將
    系爭房地中之第三一０六一建號以四百三十萬元出售予訴外人曹正中、第三一０
    六二建號以四百一十萬元出售予訴外人邢芮珊，總計得款八百四十萬元，則以原
    告所花費一千一百二十六萬二千一百九十二元之成本扣除上開銷售所得，尚受有
    二百八十六萬二千一百九十二元之損害。
  (四)依被告所為抗辯，足證被告就訂立購回系爭房地之買賣契約，係屬給付遲延及拒
    絕給付，就購回契約成立後之買賣價金，係屬遲延給付及拒絕給付，就受領房地
    所有權之移轉則為遲延受領及拒絕受領，且遲延越久，則所生費用將不斷增加，
    被告購回系爭房地之總價亦將不斷增加，對於被告至為不利，原告為免損害擴大
    ，而將系爭房地出售他人，則被告關於訂立購回系爭房地之買賣契約及所生權利
    義務已陷於給付不能，而因被告在遲延中致標的之給付成為嗣後不能者，應認為
    有可歸責之事由存在，本件被告應買回系爭房地之條件早已成就，而在被告受領
    及給付遲延中陷於給付不能，而依據民法第二百三十七條規定，債權人受領遲延
    中，債務人僅就故意或重大過失負其責任，本件原告係為避免損害擴大而將系爭
    房地出售，自無故意或過失可言。
  (五)本件因被告不履行兩造所定立之系爭契約買回系爭房地而造成給付不能，自屬可
    歸責於被告，原告得依民法第二百二十六條之規定請求損害賠償。至賠償之範圍
    應依系爭契約附註條約第一點、第二點之約定定之。即以原告標得系爭房地後轉
    售前就該房地所支出之一切費用加上應得之利潤八十五萬元扣除轉售所得之金額
    ，共受有二百八十六萬二千一百九十二元之損害，應由被告賠償。
  (六)對於被告抗辯所為之陳述：
  (1)被告雖否認授權訴外人趙碧峰與原告訂立系爭契約，惟基於如下理由，應認為被
    告需就趙碧峰之訂約行為負責：
  蓋趙碧峰以被告公司之負責人自居，且為被告公司法定代理人之弟，本件自始至
    終均由趙碧峰與原告接洽訂約，原告因此信任趙碧峰有權代理被告簽約，被告應
    履行系爭契約乃屬至明。
  依據系爭契約書第二點之約定：「標購價金以附註條約為主」、第十二點約定之
    特約條款亦記載「以附註條約為主」，顯見依據該契約書第二點及第十二點所指
    之附註條約即為分析表之內容，且均為趙碧峰所做成，而委託書與分析表均應構
    成契約內容之一部。另被告抗辯所謂附註條約係指契約上所訂特約條款下方加註
    之文字云云，然則若此，則無加註所謂以附註條約為主之必要，是其所為此部分
    辯解亦屬不能採取。
  縱被告僅於代標法拍屋之範圍授權趙碧峰訂約，惟被告既將公司印章及法定代理
    人之印章交由趙碧峰全權使用，而導致原告信賴趙碧峰有權代理被告訂約，且被
    告在明知趙碧峰對外均自稱為被告公司負責人之情況下，未曾予以適當之監督，
    被告仍應依民法第一百六十九條之規定負授權人之責任，即依民法第一百零七條
    之規定，代理權之限制或撤回，不得以之對抗善意第三人，縱被告對於趙碧峰之
    代理權有所限制，亦不得以之對抗原告。
  (2)原告於訂立系爭契約時，已委任被告銷售系爭房地，並不加以干涉，而被告遲至
    八十八年五月二十七日才就臺北市○○路時九之三號六樓房屋之銷售與訴外人太
    平洋房屋仲介股份有限公司接洽，並簽定委託銷售契約，有專任委託契約書可證
    ，被告雖辯稱原告並未將系爭房地委託其銷售云云，然系爭契約書所附分析表為
    契約之一部，即有拘束雙方當事人之效力，則原告既已將系爭房地委託被告銷售
    ，故於條件成就後，原告依約請求被告購回系爭房地並無不妥。至被告欲如何銷
    售原告未加過問，自不得以渠僅將其中福國路時九之三號六樓房屋委託銷售，推
    認原告未將系爭房地全部委其銷售
  (3)關於被告有爭執之成本項目部分：
  有關於貸款利息、貸款保險費及貸款設定費等，被告既明知原告資力不足，為使
    原告願意負擔龐大貸款才以優厚之購回條件吸引原告簽約，而其貸款額度、期限
    及利息均由被告出面與上海商業銀行談定後，才通知原告配合簽約，是各該款項
    自應列為本件成本項目之一。而且從期間被告曾委由其職員王瓊梅代為繳清九十
    年四月之貸款利息，亦堪認為被告確實亦將此款項列為成本項目。
  有關於整修費用部分，依據系爭分析表之內容觀之，成本項目已經列入裝潢費用
    ，是故兩造亦同意將整修費用列為成本項目並無疑問。
三、證據：提出代理標購法院不動產委託書暨所附福國路紫金大廈成本分析表、台灣
    士林地方法院八十七年十一月六日士院仁執強字第０二一０二四號不動產權利移
    轉證書、土地所有權狀、建物所有權狀、上海商業儲蓄銀行活期儲蓄存摺、估價
    單、住宅火災保險單、房屋稅單、房屋稅徵收底冊、地價稅繳款書、地價稅課稅
    明細表、臺北市地政規費收據、房地產登記費用收據、契稅繳款書、紫金大廈管
    理委員會收款收據、電費收據、繳費收據、專任委託銷售契約書、上海商業儲蓄
    銀行士林分行放款本月結清帳卡、紫金大廈成本分析表、估價單及收據、統一發
    票、保留款支票、火險保費轉帳存摺紀錄、分算明細表、陽明山瓦斯股份有限公
    司瓦斯費收據暨產品認購明細及價格表、上輪水電行收據、內線檢驗費通知單、
    自來水表申請工資收據、、內線圖審查費收據、自來水申請收據等影本為證，並
    聲請傳訊證人黃淑芬、趙碧峰、陳俊文、謝明宏。
乙、被告方面：
一、聲明：(一)原告之訴駁回。(二)訴訟費用由原告負擔。
二、陳述：
  (一)被告公司雖有承作代理標購法院不動產之業務，但僅限於員工在該範圍內代標法
    拍屋並收取報酬，並不及於其他項目。
  (二)系爭契約之附件，並非該契約之一部，此由該附件並無被告公司加蓋之騎縫章可
    以得知，而被告亦否認該附件之真正。況該附件並無被告公司及負責人之簽章，
    而僅有被告公司承辦人趙碧峰之簽署，又未載明代理之意旨，至被告公司之法定
    代理人為乙○○並非趙碧峰，原告稱趙碧峰自稱為公司負責人顯然不實，且該文
    件又無致予何人之記載，是否針對原告而為亦非無疑，而被告公司從未見過該文
    件，亦未授權趙碧峰處理買回事宜，被告並未將公司章及法定代理人印章交由趙
    碧峰全權使用，是該附件對被告公司自無拘束力可言。關於系爭契約書第十二條
    特約條款所載以附註條約為主，乃指該條左側所載「如未能標購成功，履約保證
    金新台幣壹拾萬元正，於二日內無息退還。」，並非指分析表。
  (三)依據系爭契約附件記載，系爭房地如未能於十個月內銷售成功，則被告公司必須
    以投資者所發生之成本總和加上預估利潤八十五萬元無條件購回，然該文件之簽
    署者為趙碧峰，並非被告公司，而趙碧峰並未獲被告公司授權已如前述。且該附
    件並無對象，縱認為係給予原告，亦應認為係非對話之要約，原告記既未承諾，
    該要約即失其拘束力。縱認為對被告公司有拘束力，惟原告並未將系爭房地交由
    被告銷售，原告乃未依該條件內容履行先行義務，被告公司即無購回系爭房地之
    義務。而原告所提出之專任委託契約書其上所載賣方即為原告，足見原告並未委
    託被告銷售。
  (四)原告明知被告未曾授予趙碧峰代理買回系爭房地等權限，原告即屬惡意，而被告
    僅就代理標購部分對鍾碧峰授予代理權，就系爭契約附件部分即無所謂代理權限
    制或撤回之問題。
  (五)八十七年九月後迄今，國內遭逢不景氣，經濟大幅衰退，不動產價格大跌三成以
    上，並非八十七年九月間所得預見，原告請求以一千一百餘萬元購回，顯失公平
    。如認為原告主張被告應買回系爭房地為有理由，則被告亦主張同時履行抗辯，
    則原告已經將系爭房地設定高額抵押權予銀行，原告應就此負除去瑕疵之權利瑕
    疵擔保責任，而被告亦無先行給付對價之義務，即原告應同時履行移轉登記與交
    付系爭不動產之義務。
  (六)原告所提出之成本項目包括貸款利息、整修費用、貸款保險費、貸款設定代書費
    、大廈管理費、水電費等項目，或非購屋成本範圍，或為消費性支出，均不應計
    入購屋成本之內。
  (七)原告已將系爭房地出售予第三人，致陷於給付不能，乃由於原告之故意或過失所
    致，為可歸責於原告，縱認為被告有給付價金之義務，惟給付價金並無給付不能
    之問題，且無先為給付之義務，況被告未履行交付系爭房地及移轉登記之義務，
    又未除去系爭房地之權利瑕疵塗銷抵押權登記，則被告亦無給付遲延或受領遲延
    之問題，是原告依據民法第二百二十六條規定請求損害賠償為無理由。
  (八)依據民法第二百二十六條及第二百五十六條之規定，本件因原告已將系爭房地出
    售予第三人，致陷交付系爭房地及移轉登記之義務於給付不能，被告謹此解除契
    約。
三、證據：未提出任何證據。
    理    由
一、按訴狀送達後，原告不得將原訴變更或追加，但請求之基礎事實同一者不在此限
    ，民事訴訟法第二百五十五條第一項第二款定有明文。即數個訴訟標的之請求源
    於同一基礎之原因事實時，雖訴狀業已送達被告後，仍得為訴之變更或追加。本
    件原告起訴時係以兩造間有所主張之系爭契約關係存在，而依據契約關係請求被
    告履行契約，嗣因原告已將系爭房地出售予第三人，故而主張系爭契約所約定之
    給付已屬不能，進而變更為依據民法第二百二十六條規定請求損害賠償，是其變
    更前後之基礎事實均為系爭契約法律關係，依據上開民事訴訟法之規定自應准許
    之，合先敘明。
二、原告起訴主張：原告於八十七年九月十四日與被告簽訂代理標購委託書，雙方約
    定由被告代理原告標購系爭房地。約定標購法拍屋成本及利息、標購後辦理移轉
    登記費用、整修費用、轉售前之房地稅賦、管理費及水電費用等，由原告先行支
    出，被告保證上開標的出售後，扣除原告先行支出之一切費用，原告仍可獲取淨
    利八十五萬元，如有不足，則不足部分由被告補足。如原告拍得系爭房地後十個
    月內未能銷售成功，被告需以原告所發生之成本總額加上預估利潤八十五萬元之
    價格，無條件購回。嗣原告以總價七百三十八萬八千元拍得系爭不動產並經繳足
    價金，而經本院民事執行處發給不動產權利移轉證書，由原告取得系爭房地之所
    有權。原告所支出之成本及預估利潤總計為一千一百二十六萬二千一百九十二元
    ，是被告依據契約之約定，原即應以上開金額向原告購買系爭房地。惟原告訴請
    被告買回系爭房地後，因被告無履約之誠意，並一再無理抗辯及拒絕，而系爭房
    地如仍遲延出售，將導致標購本金所生利息及管理費、水電費、房屋稅、地價稅
    之不斷增加，造成損害之擴大，於兩造均屬不利，原告不得已，只好將系爭房地
    中之第三一０六一建號以四百三十萬元出售予訴外人曹正中、第三一０六二建號
    以四百一十萬元出售予訴外人邢芮珊，總計得款八百四十萬元，則以原告所花費
    一千零三十七萬八千六百零四元之成本扣除上開銷售所得，尚受有二百八十六萬
    二千一百九十二元之損害，爰依民法第二百二十六條之規定請求被告給付上開損
    害賠償云云。
三、被告則以：被告雖有承作代理標購法院不動產之業務，但僅限於員工在該範圍內
    代標法拍屋並收取報酬，並不及於其他項目。系爭契約之附件，並非該契約之一
    部，此由該附件並無被告公司加蓋之騎縫章可以得知，並否認該附件之真正。況
    該附件並無被告公司及負責人之簽章，而僅有被告公司承辦人趙碧峰之簽署，又
    未載明代理之意旨，至被告公司之法定代理人為乙○○並非趙碧峰，原告稱趙碧
    峰自稱為公司負責人顯然不實，且該文件又無致予何人之記載，是否針對原告而
    為亦非無疑，而被告確未授權趙碧峰處理買回事宜，被告並未將公司章及法定代
    理人印章交由趙碧峰全權使用，是該附件對被告公司自無拘束力可言。關於系爭
    契約書第十二條特約條款所載以附註條約為主，乃指該條左側所載「如未能標購
    成功，履約保證金新台幣壹拾萬元正，於二日內無息退還。」，並非指分析表。
    況契約附件之簽署者為趙碧峰，並非被告公司，且該附件並無對象，縱認為係給
    予原告，亦應認為係非對話之要約，原告既未承諾，該要約即失其拘束力。即認
    為對被告公司有拘束力，惟原告並未將系爭房地交由被告銷售，原告乃未依該條
    件內容履行先行義務，被告公司即無購回系爭房地之義務。而原告所提出之專任
    委託契約書其上所載賣方即為原告，足見原告並未委託被告銷售。原告明知被告
    未曾授予趙碧峰代理買回系爭房地等權限，原告即屬惡意，而被告僅就代理標購
    部分對鍾碧峰授予代理權，就系爭契約附件部分即無所謂代理權限制或撤回之問
    題。八十七年九月後迄今，國內遭逢不景氣，經濟大幅衰退，不動產價格大跌三
    成以上，並非八十七年九月間所得預見，原告請求以一千一百餘萬元購回，顯失
    公平。如認為原告主張被告應買回系爭房地為有理由，則被告亦主張同時履行抗
    辯，而原告已經將系爭房地設定高額抵押權予銀行，原告應就此負除去瑕疵之權
    利瑕疵擔保責任，而被告亦無先行給付對價之義務，即原告應同時履行移轉登記
    與交付系爭不動產之義務。至原告所提出之成本項目中，包括貸款利息、整修費
    用、貸款保險費、貸款設定代書費、大廈管理費、水電費等項目，或非購屋成本
    範圍，或為消費性支出，均不應計入購屋成本之內。今原告已將系爭房地出售予
    第三人，致陷於給付不能，乃由於原告之故意或過失所致，為可歸責於原告，縱
    認為被告有給付價金之義務，惟給付價金並無給付不能之問題，且被告無先為給
    付之義務，原告未履行交付系爭房地及移轉登記之義務，又未除去系爭房地之權
    利瑕疵塗銷抵押權登記，則被告亦無給付遲延或受領遲延之問題，是原告依據民
    法第二百二十六條規定請求損害賠償為無理由。依據民法第二百二十六條及第二
    百五十六條之規定，本件因原告已將系爭房地出售予第三人，致陷交付系爭房地
    及移轉登記之義務於給付不能，被告謹此解除契約等語置辯。
四、原告確於八十七年九月十四日與被告簽訂代理標購委託書，而簽約時曾交付保留
    金十萬元予被告，嗣由被告代理原告以總價七百三十八萬八千元拍得系爭不動產
    並經繳足價金，而經本院民事執行處發給不動產權利移轉證書，由原告取得系爭
    房地之所有權。而原告於本件訴訟進行中將系爭房地中之第三一０六一建號以四
    百三十萬元出售予訴外人曹正中、第三一０六二建號以四百一十萬元出售予訴外
    人邢芮珊，總計得款八百四十萬元，而原告購買系爭房地迄今因各項費用之支出
    並加計所謂預估利潤之總和為一千一百二十六萬二千一百九十二元等情為兩造所
    不爭執，且經證人趙碧峰證述明確，並有系爭代理標購委託書福國路紫金大廈成
    本分析表、台灣士林地方法院八十七年十一月六日士院仁執強字第０二一０二四
    號不動產權利移轉證書、土地所有權狀、建物所有權狀、上海商業儲蓄銀行活期
    儲蓄存摺、估價單、住宅火災保險單、房屋稅單、房屋稅徵收底冊、地價稅繳款
    書、地價稅課稅明細表、臺北市地政規費收據、房地產登記費用收據、契稅繳款
    書、紫金大廈管理委員會收款收據、電費收據、繳費收據、專任委託銷售契約書
    、上海商業儲蓄銀行士林分行放款本月結清帳卡、紫金大廈成本分析表、估價單
    及收據、統一發票、保留款支票、火險保費轉帳存摺紀錄、分算明細表、陽明山
    瓦斯股份有限公司瓦斯費收據暨產品認購明細及價格表、上輪水電行收據、內線
    檢驗費通知單、自來水表申請工資收據、內線圖審查費收據、自來水申請收據等
    影本為證，均堪認為真實。
五、原告起訴主張依據被告公司代理人趙碧峰與伊所簽訂之系爭契約，被告負有依約
    以伊所支出之總成本加計八十五萬元預估利潤之總金額一千一百二十六萬二千一
    百九十二元向原告購買系爭房地之義務，詎被告於訴訟中一再無理抗辯，為防止
    損害之擴大，乃以共計八百四十萬元之金額將系爭房屋出售予第三人，則被告應
    為之給付已陷於給付不能，且係可歸責於被告所致，爰依民法第二百二十六條之
    規定請求被告給付損害二百八十六萬二千一百九十二元云云。被告則辯稱並未授
    權趙碧峰辦理訂立系爭買回部分之契約，且亦未將公司章及負責人印章全權交由
    趙碧峰使用，是該部分約定對於被告並無拘束力，況即認為該部分約定對於被告
    發生效力，然被告所應負之訂約義務及給付價金義務均無給付不能之情形，詎原
    告已將系爭房地出售予第三人，原告本於該約定所應負之對待給付已屬給付不能
    ，且屬可歸責於原告，被告業以書狀之送達並為解除契約之通知，是原告援引民
    法第二百二十六條規定請求被告給付損害賠償為無理由等情。是本件爭執要點闕
    在於：(一)系爭契約附件部分之約定，是否對於被告發生效力？(二)如買回之約定對
    被告發生拘束力，則依約定系爭房地之買回契約被告應負之給付責任是否陷於給
    付不能？(三)原告得否依據民法第二百二十六條規定請求損害賠償？茲謹分敘如后
    ：
  (一)本件系爭契約所附「紫金大廈成本分析表」部分之約定，被告雖否認有授權趙碧
    峰與原告為此約定，並否認該分析表之真正，然查系爭分析表確係由趙碧峰所製
    作而與原告約定，業經原告提出系爭契約書原本供本院勘驗無訛，且經證人趙碧
    峰結證屬實，則該部分之約定確屬系爭契約之一部已足以認定。被告雖以該分析
    表上僅有趙碧峰簽署，未表明有代理被告之意，且被告確未授權等情，辯稱該部
    分之約定對於被告不發生效力，而證人趙碧峰雖亦曾陳稱該部分公司並不知情等
    語，惟依據系爭兩造所不爭執之系爭契約書本文部分觀之，其上關於約定之第二
    條即約定：標購價金「以附註條約為主」，標購上開不動產。第十二條關於特約
    條款之約定亦為「以附註條約為主」，此有該契約書在卷可按。被告雖辯稱第十
    二條所謂之以附註條約為主，係專指其後所載「如未能標購成功，履約保證金新
    台幣壹拾萬元正，於二日內無息退還」之約定而言，然此一辯解實際上仍無法解
    釋該契約第二條所謂以附註條約為主之約定，其所指為何，是顯見其此部分辯解
    並不可採，而應認為所謂附註條約係指其後所附之分析表言，並構成契約內容之
    一部。至被告所辯稱並未就該部分授權且未將公司章及負責人印章交由趙碧峰全
    權使用，即趙碧峰對於該部分無代理權云云，查該分析表所載約定之內屬於系爭
    契約內容之一部已如前述，而系爭契約上蓋有被告公司印章及法定代理人乙○○
    印章，從形式上觀之，應認為兩造確已就系爭契約本文及所附分析表之全部約定
    達成合意而簽訂，其上究竟有無由被告公司及原告另行簽署或蓋印均無礙於其構
    成契約一部之事實或效力之認定，而依據證人趙碧峰及陳俊文之證述，當時被告
    公司確實係由趙碧峰負責營運，亦足見趙碧峰確有代理該公司之權，若被告對趙
    碧峰確有代理權之限制，依據民法第一百０七條規定，亦不得以之對抗原告，是
    被告此部分辯解仍屬不能採取，應認為被告應負授權人之責，即系爭契約對於兩
    造均發生拘束力。
  (二)系爭契約對兩造均發生拘束力，而依據系爭契約所附分析表上約定：「此案如於
    交屋之日起十個月內未能銷售成功，陽信房屋仲介有限公司（即被告）則需以投
    資者所發生之成本總和加上預估利潤新台幣八十五萬，無條件購回。」，而本件
    被告雖以否認原告有依約將系爭房地交由被告銷售，即履約之條件未成就，故無
    履行買回義務云云答辯，然系爭房地確實於原告購得後交由當時負責被告公司營
    運之趙碧峰銷售，而趙碧峰且另行委託訴外人太平洋房屋仲介股份有限公司銷售
    其中一戶之房地等情，為證人趙碧峰、謝明宏證述屬實，被告此部分辯解亦不足
    採。是原告確已將系爭房地交由被告銷售，而於交屋後十個月內無法售出，是依
    上開約定其條件已經成就，被告即應以原告支出成本總和加計八十五萬元之預估
    利潤向原告購買系爭房地。然於此應探究者，係被告應負之契約義務是否因原告
    另行將系爭房地出售予第三人而陷於給付不能，就此原告主張關於訂定買賣契約
    及所生之權利義務均屬給付不能云云，於此分論之，即：
  (1)關於被告應負之訂立買賣契約部分：蓋契約除法律規定或雙方當事人約定外，並
    非要式，即僅以當事人意思表示合致，契約即為成立，則關於此部分，被告僅負
    有為一定意思表示之義務，其不為該一定之意思表示者，則可以法院之判決確定
    時視為已為該意思表示，是就此而言，實無所謂給付不能之可言，被告此部分主
    張顯有誤會。
  (2)關於買賣契約訂立後之給付義務部分：本件被告依據系爭契約所負者，乃向原告
    購買系爭房地之義務，亦即基於該義務所成立之買賣契約中，被告為買受人，依
    法應負給付價金之義務，而價金之給付義務為金錢之給付，事實上無給付不能之
    問題，是原告主張就此被告陷於給付不能委無足採。
  (三)本件原告於訴訟進行中將系爭房地出售予第三人致給付不能，原告主張此部分係
    在被告遲延給付及受領時所發生，應認為係可歸責於被告，原告自可依據民法第
    二百二十六條規定請求損害賠償云云，惟：
  (1)依照系爭契約所附分析表之上開約定，原告亦為將系爭房地出售予被告之買賣契
    約之義務人，其所應負者乃交付系爭房地並移轉所有權予被告之義務，然此等原
    告應負之義務，業因原告將系爭房地分別出售予第三人而陷於主觀給付不能，而
    此乃因原告之故意行為所致，自應由其負責。
  (2)依據民法第二百二十六條第一項規定：因可歸責於債務人之事由致給付不能者，
    債權人得請求損害賠償。即依據此一規定請求損害賠償，必須係因可歸責於債務
    人之事由始足以當之。本件上開房地因原告已將之移轉予第三人之行為，所導致
    者，乃原告於兩造間買賣契約成立後所負應移轉系爭房地予被告之義務陷於給付
    不能，就此給付義務而言乃原告為債務人、被告為債權人，並係因可歸責於原告
    之事由而肇致，縱有損害之發生，其得主張之請求權人亦屬被告而非原告，原告
    援引該條項之規定而為請求，即有未合，不能認為有據。
  (3)原告雖另主張因被告遲延給付及受領以致於給付不能之發生，堪認為係可歸責於
    被告云云，然所謂債務人給付遲延中陷於給付不能，應認為係有可歸責於債務人
    之事由存在，乃指發生給付遲延之原因，原為不可歸責於雙方當事人情形而言，
    若該給付不能發生之原因本係因債權人或債務人之行為所導致而為可歸責者，即
    應據之論斷應由何人負擔責任，殊無逕行認為必係可歸責於某一方，甚至倒置責
    任歸屬之理，本件系爭房地之所有權移轉陷於主觀給付不能，乃由於原告自行出
    售之故意行為所致，自屬可歸責於原告，其此部分之主張要屬不能採取。
六、綜上，本件原告依據民法第二百二十六條第一項請求被告給付損害賠償為無理由
    ，應予駁回。其訴之請求既經駁回，所為假執行之聲請亦失所附麗，爰併於主文
    第一項為駁回之諭知。兩造其餘攻擊防禦方法，均於本件判斷無影響，於茲不贅
    。
七、據上論結，原告之訴為無理由，依民事訴訟法第七十八條判決如主文。
中　　　華　　　民　　　國　　九十一　　年　　　七　　　月　　  二  　　日
                                    臺灣士林地方法院民事第二庭
~B法　　　官　蕭錫証
右為正本係照原本作成。
如對本判決上訴須於判決送達後廿日內向本院提出上訴狀。
中　　　華　　　民　　　國　　九十一　　年　　　七　　　月　　  五　　  日
~B法院書記官　余淑芬
